【裁判字號】    97,交聲,112
【裁判日期】    970605
【裁判案由】    違反道路交通管理處罰條例聲明異議
【裁判全文】
臺灣桃園地方法院交通事件裁定         97年度交聲字第112號
原處分機關  交通部公路總局新竹區監理所中壢監理站
異  議  人
即受處分人  甲○○
上列異議人即受處分人因違反道路交通管理處罰條例案件，對於
交通部公路總局新竹區監理所中壢監理站民國97年1 月14日所為
之處分（原處分案號：壢監裁字第裁53-DB0000000號），聲明異
議，本院裁定如下：
    主  文
原處分撤銷。
甲○○汽車駕駛人，行經有燈光號誌管制之交岔路口闖紅燈，處
罰鍰新臺幣肆仟伍佰元，並記違規點數點。
    理  由
一、聲明異議意旨略以：民國96年2 月6 日下午3 時3 分許，異
    議人即受處分人（下稱異議人）駕駛車牌號碼L7-3202 號自
    小客車，行經台15線60公里處時，遭桃園縣政府警察局楊梅
    分局新坡派出所員警攔停舉發異議人有「北往南闖紅燈」之
    違規，乃以異議人違反道路交通管理處罰條例第53條第1 項
    規定掣單（桃警局交字第DB0000000 號）舉發並移送原處分
    機關。惟異議人並無闖紅燈之違規，異議人係認為值勤員警
    正執行臨檢之勤務，方將車輛停靠路旁，準備接受員警臨檢
    。詎料，值勤警員未出示證件亦未告知異議人有何違規行為
    之情況下，逕要求異議人簽收罰單，員警舉發異議人闖紅燈
    之違規行為顯與事實不符，異議人方拒絕簽收該舉發違反道
    路交通管理事件通知單（下稱原舉發通知單），爰具狀聲明
    異議，懇請撤銷原處分云云。
二、按汽車行駛至交叉路口，其行進、轉彎，應遵守燈光號誌或
    交通警察之指示，道路交通安全規則第102 條第1 項第1 款
    前段定有明文；又按汽車駕駛人，行經有燈光號誌管制之交
    叉路口闖紅燈者，處新臺幣（下同）1,800元以上5,400元以
    下罰鍰，道路交通管理處罰條例第53條第1 項復有明文依據
    ；且應依同條例第63條第1 項第3 款記違規點數3 點。經查
    ：異議人所有L7-3202 號自小客車，於96年2 月6 日下午3
    時3 分許，行經台15線60公里處時，為桃園縣政府警察局楊
    梅分局新坡派出所員警查獲「北往南闖紅燈」之違規行為，
    遂於同年月日填製桃警局交字第DB0000000 號通知單舉發，
    再經交通部公路總局新竹區監理所中壢監理站以97年1 月14
    日壢監裁字第裁53—DB0000000 號違反道路交通管理事件裁
    決書（下稱本案裁決書），裁處異議人罰鍰新台幣（下同）
    2,700 元整，此有本案裁決書乙紙在卷可稽。
三、異議人固不否認有於前述時、地駕駛車牌號碼L7-3202 號自
    用小客車行經台15線60公里處，並經員警舉發「闖紅燈」之
    事實，惟矢口否認有何闖紅燈之違規情事，並以前詞置辯。
    經查：
  (一)按交通警員掣單舉發違反道路交通管理處罰條例所列之違規
    事實，本質上為行政處分，係公務員基於職務上權力，依法
    就特定之具體事件所為具有公法上效果之單方行政行為，基
    於公務員為公法上行為具有公信力之原則，該行政處分當可
    被推定為真正，其據以依法處分之事實認定亦為真正無誤，
    本此公信原則，乃立法者賦予行政機關制定違反道路交通管
    理事件統一裁罰基準及處理細則，使勤務警員得當機處分，
    以達其維護交通秩序、安全之行政目的。反之，若謂公務員
    一切行政行為均需預留證據以證其實，則國家行政勢必窒礙
    難行。據此，刑事訴訟法就犯罪證據有關之規定中，與屬行
    政秩序罰之交通違規裁罰本質不合之部分，自不在準用之列
    。法院若查無證據足資證明員警有捏造事實違法取締之情事
    ，則執勤警員本其維護交通秩序、安全職責所為之舉發，自
    應受到合法、正確之推定（參台灣高等法院九十一年度交抗
    字第一０三三號、九十二年度交抗字第四四六號裁定）。
  (二)關於本件取締舉發之情形，證人即本案舉發員警游騰煜於本
    院訊問時證稱：「（問：當天取締情形如何）當時我們每天
    都會在那個路口攔阻闖紅燈的車輛，當天異議人由桃104 線
    左轉台15線，這個左轉是綠燈，但是左轉之後又有一個紅燈
    ，他沒有停下來就直接闖過去。兩個紅綠燈距離將近50公尺
    。我攔停的點跟路口相差193 公尺，我是在台15線南下193
    公尺處攔停異議人。（問：除了異議人以外，當時你是否同
    時攔下其他車輛）沒有。當時只有異議人一台車過來。（問
    ：為何異議人多次陳述他跟其他車一起排隊等你們開單）沒
    有。可能是之前我們攔下的車子還沒告發完畢。（問：對於
    本件異議人有無簽收舉發通知單有無印象）他拒簽拒收。（
    問：當時他如何說）他說他是綠燈可以左轉。（問：當時舉
    發的時候你有無拿指揮棒出來）有。我們有錄影。」。等語
    明確（詳本院97年4月11日訊問筆錄第2頁），參諸證人游騰
    煜與異議人素不相識，亦無任何仇隙，衡諸常情，證人應無
    設詞誣陷異議人，而致己身陷於偽證重罪危險之理，其所為
    證言自堪採信；另依本件卷存證據資料並無任何證據，足以
    證明證人上開證述係屬虛偽，亦無任何足以令人顯信其證述
    為不可採之品行證據或前科證據存在，本院自不得僅以證人
    為舉發本件之警察人員，而全盤抹煞其基於證人資格所證述
    內容，而員警舉發違反道路交通管理處罰條例所列違規事實
    ，本質為行政處分，基於公務員為公法上行為具有公信力原
    則，該行政行為當可被推定為真正，其據以依法處分之事實
    認定亦為正確無誤，且本件並有證人當庭提供之現場照片6
    張在卷可稽。
  (三)異議人經本院合法通知，無正當理由而未到庭陳述，有送達
    證書在卷可按，復未就上開主張提出相關證據資料以供本院
    調查審酌，致無法使本院對舉發員警之證述產生合理之懷疑
    ，從而，異議人前開所辯，尚難採信。此外，異議人經員警
    游騰煜當場攔停舉發並交付舉發通知單時，拒絕在通知單上
    簽名，員警即於通知單上記載拒簽之事由與告知其應到案時
    間及處所等事項，此觀諸卷附舉發通知單即明，揆諸首開規
    定，自應視為異議人已收受該通知單，而發生收受之效力，
    併此說明。
四、綜上所述，原處分機關以異議人有前揭違規情事，依道路交
    通管理處罰條例（下稱本條例）第53條第1 項、第63條第1
    項第3 款及違反道路交通管理事件統一裁罰基準及處理細則
    （下稱本裁罰基準與處理細則）規定，裁罰異議人，固非無
    見。惟按，關於本條例所規定之各項處罰規定，為求實際適
    用時，在個案裁量能立於統一、公平之基準為裁罰之處分，
    本條例第92條第4 項授權就罰鍰基準、舉發或輕微違規勸導
    、罰鍰繳納、向處罰機關陳述意見或裁決之處理程序等授權
    交通部會同內政部訂定本裁罰基準與處理細則，依照各違規
    人之車種類別、是否於期限內到案聽候裁決或繳納罰鍰，及
    逾越應到案期限之時間長短等因素，訂立各違規之統一裁罰
    基準，設有本裁罰基準與處理細則第2 條第1 項附件之違反
    道路交通管理事件統一裁罰基準表。故各裁罰處分機關，依
    本條例之各項處罰規定裁罰汽機車駕駛人之違規行為，原則
    自應遵照本裁罰基準與處理細則及違反道路交通管理事件統
    一裁罰基準表之規定為裁罰，若個案上作出有別於違反道路
    交通管理事件統一裁罰基準表為不同之裁罰處分，則應審究
    該裁罰處分是否針對各案之特別情事或因素而為裁量，又該
    特別情事或因素之考量是否合法、合理且具相當關聯性；否
    則裁罰處分機關恣意違背上開違反道路交通管理事件統一裁
    罰基準表之規定而為處分，又非針對特別情事加以審酌，不
    啻為違反公平原則之裁量濫用情形，審查法院自得對此等裁
    量濫用之處分予以審查。經查，本件原舉發通知單上所載應
    到案日期為96年2 月21日，然異議人於96年4 月17日始提出
    本案申述書，顯已逾越應到案日期，按本條例第53條第1 項
    及裁罰基準及處理細則及違反道路交通管理事件統一裁罰基
    準表規定，逾越應到案期限30日以上60日以內，小型車之駕
    駛人應繳納罰鍰4,500 元整，原處分機關卻以壢監裁字第裁
    53—DB0000000 號違反道路交通管理事件裁決書裁處異議人
    2,700 元整，而經本院職權以電話詢問原處分機關承辦人員
    ，本案是否有特別因素之考量而裁處較輕之罰鍰，經承辦人
    員答稱以本案僅屬裁罰錯誤，並非有何特別情事考量，有本
    院電話紀錄查詢表一紙在卷可稽，足認本件原處分並非有特
    別情事之考量而裁處較上開統一裁罰基準表規定低之罰鍰，
    而有違背公平原則之裁量濫用之情形。故本件異議雖無理由
    ，惟原處分既有前述可議，即屬無法維持而應由本院予以撤
    銷，並另依道路交通管理處罰條例第53條第1 項、第63條第
    1 項第3 款裁處罰鍰4,500 元，並記違規點數3 點，以資適
    法。
據上論斷，應依道路交通案件處理辦法第20條前段，裁定如主文
。
中    華    民    國    97    年    6     月    5     日
                  交通法庭    法  官  楊晴翔
以上正本證明與原本無異。
如不服本裁定，應於送達後5 日內，向本院提出抗告狀。
                              書記官  范升福
中    華    民    國    97    年    6     月    5     日


司法院資訊處製作；財團法人民間司法改革基金會備份。
